【裁判字號】    99,簡,3066
【裁判日期】    990422
【裁判案由】    毒品危害防制條例
【裁判全文】
臺灣板橋地方法院刑事判決              99年度簡字第3066號
公  訴  人  臺灣板橋地方法院檢察署檢察官
被      告  甲○○
上列被告因違反毒品危害防制條例案件，經檢察官提起公訴（99
年度毒偵緝字第139 、140 號），因被告自白犯罪，經本院裁定
改以簡易判決處刑程序判決如下：
    主  文
甲○○施用第二級毒品，共貳罪，均累犯，各處有期徒刑伍月，
如易科罰金，均以新臺幣壹仟元折算壹日。應執行有期徒刑陸月
，如易科罰金，以新臺幣壹仟元折算壹日。
    事實及理由
一、本件犯罪事實及證據，除犯罪事實補充「甲○○前於民國88
    年間因施用毒品案件，經本院以88年度毒聲字第3932號裁定
    送觀察、勒戒後，認無繼續施用毒品傾向，於88年7 月13日
    執行完畢釋放出所，並由臺灣板橋地方法院檢察署檢察官以
    88年度偵字第15941 號為不起訴處分確定；復因施用毒品案
    件，經本院以89年度毒聲字第1830號裁定送觀察、勒戒後，
    認無繼續施用毒品傾向，於89年3 月22日執行完畢釋放出所
    ，並由同署檢察官以89年度毒偵字第2572號為不起訴處分確
    定；再於89年間因施用毒品案件，經本院以89年度毒聲字第
    7158號裁定令入戒治處所施以強制戒治，於90年8 月22日停
    止戒治釋放出所，所餘戒治期間付保護管束，於91年1 月4
    日強制戒治期滿，刑案部分則經本院以90年度板簡字第299
    號判決判處有期徒刑6 月，於91年2 月19日易科罰金執行完
    畢」外，其餘均引用檢察官起訴書之記載（如附件）。
二、按觀察、勒戒或強制戒治執行完畢釋放後，5 年內再犯施用
    第一、二級毒品之罪者，檢察官應依法追訴，毒品危害防制
    條例第23條第2 項定有明文；次按修正毒品危害防制條例就
    施用毒品者，僅於「初犯」及「5 年後再犯」二種情形，有
    其追訴條件之限制，即須於初犯經觀察、勒戒或強制戒治釋
    放後，5 年內均無施用毒品之行為，始能認其前所實施之觀
    察、勒戒或強制戒治已足遮斷毒癮，而得於5 年後再犯時，
    再予適用初犯之規定，重行觀察、勒戒等程序；倘5 年內已
    經再犯，被依法追訴處罰，縱其第3 次（或第3 次以上）施
    用毒品之時間在初犯釋放5 年以後，即與「5 年後再犯」之
    情形有別，且因已於「5 年內再犯」，顯見其再犯率甚高，
    原實施觀察、勒戒或強制戒治，已無法收其實效，而無5 年
    戒斷期之存在，自無再經觀察、勒戒及強制戒治之必要，應
    由檢察官逕行起訴（最高法院95年度台非字第59號、95年度
    台非字第65號判決意旨參照）。
三、查本件被告甲○○前於88年間因施用毒品案件，經本院以88
    年度毒聲字第3932號裁定送觀察、勒戒後，認無繼續施用毒
    品傾向，於88年7 月13日執行完畢釋放出所，並由臺灣板橋
    地方法院檢察署檢察官以88年度偵字第15941 號為不起訴處
    分確定；復因施用毒品案件，經本院以89年度毒聲字第1830
    號裁定送觀察、勒戒後，認無繼續施用毒品傾向，於89年3
    月22日執行完畢釋放出所，並由同署檢察官以89年度毒偵字
    第2572號為不起訴處分確定；再於89年間因施用毒品案件，
    經本院以89年度毒聲字第7158號裁定令入戒治處所施以強制
    戒治，於90年8 月22日停止戒治釋放出所，所餘戒治期間付
    保護管束，於91年1 月4 日強制戒治期滿，刑案部分則經本
    院以90年度板簡字第299 號判決判處有期徒刑6 月，於91年
    2 月19日易科罰金執行完畢等情，有臺灣高等法院被告前案
    紀錄表附卷可稽，足見被告於施用毒品初犯經觀察、勒戒後
    ，認無繼續施用毒品傾向，由檢察官為不起訴處分確定，嗣
    於「5 年內再犯」施用毒品之罪，且經依法觀察、勒戒及強
    制戒治後，復由檢察官為不起訴處分確定，並經法院判處罪
    刑確定，亦甚明確；據此，依諸前開條例規定及最高法院判
    決意旨，因被告在強制戒治執行完畢釋放後之5 年內，業有
    施用毒品之行為，則被告本件再次施用毒品之行為，即與5
    年後再犯之情形有別，自無再經觀察、勒戒、強制戒治之必
    要，應由檢察官逕行起訴，附此敘明。綜上，本件事證已明
    ，被告犯行堪以認定。
四、按甲基安非他命係毒品危害防制條例第2 條第2 項第2 款所
    稱之第二級毒品，不得非法持有、施用。核被告二次施用第
    二級毒品甲基安非他命之犯行，均係犯該條例第10條第2 項
    之施用第二級毒品罪。被告持有第二級毒品，進而施用之，
    其持有之低度行為應為施用之高度行為所吸收，不另論罪。
    又被告先後施用第二級毒品犯行，犯意各別，應予分論併罰
    。被告甲○○前因過失傷害案件，經臺灣高等法院以97年交
    上易字第267 號判處有期徒刑4 月，於98 年1月9 日易科罰
    金執行完畢，有該院被告前案紀錄表1份 在卷可佐，其受有
    期徒刑執行完畢，於5 年以內故意再犯本件最重本刑為有期
    徒刑以上之2 罪，均為累犯，皆應依刑法第47條第1 項累犯
    之規定，加重其刑。爰審酌被告前曾因施用毒品，經觀察勒
    戒釋放，仍一再施用毒品，顯見其不思悔改，自制力亦顯不
    佳；惟念其犯後坦承犯行，所犯為自戕行為，反社會性之程
    度應屬較低，及考量其施用次數、手段等一切情狀，爰分別
    量處如主文所示之宣告刑，並定應執行刑。另斟酌本案之犯
    罪情節及被告資力不佳等情，並諭知如主文所示易科罰金之
    折算標準。
五、依刑事訴訟法第449 條第2 項、第3 項、第454 條第2 項，
    毒品危害防制條例第10條第2 項，刑法第11條、第41條第1
    項前段、第47條第1 項、第51條第5 款，刑法施行法第1 條
    之1 ，逕以簡易判決如主文。
中    華    民    國    99    年    4     月    22    日
                  刑事第三庭  法  官  蘇揚旭
上列正本證明與原本無異。
如不服本判決，應於送達後10日內敘明上訴理由，向本院提出上
訴狀，上訴於本院第二審合議庭 (應附繕本) 。其未敘述上訴理
由者，應於上訴期間屆滿後20日內向本院補提理由書「切勿逕送
上級法院」。
                              書記官  李郁禎
中    華    民    國    99    年    4     月    22    日
附錄本案論罪科刑之法條：
毒品危害防制條例第10條
施用第一級毒品者，處六月以上五年以下有期徒刑。
施用第二級毒品者，處三年以下有期徒刑。

司法院資訊處製作；財團法人民間司法改革基金會備份。
